臺灣高等法院民事裁定　　　　　　　　　 96年度抗字第560號
抗　告　人　乙○○
　　　　　　戊○○○
　　　　　　丙○○
　　　　　　甲○○
抗告人因與相對人丁○○間塗銷地上權事件，對於中華民國96年
3月15日臺灣板橋地方法院95年度重訴字第263號所為裁定提起抗
告，本院裁定如下：
    主  文
原裁定廢棄。
本件訴訟標的價額核定為新台幣捌拾捌萬參仟陸佰參拾伍元，應
徵第二審裁判費新台幣壹萬肆仟伍佰參拾伍元，限上訴人於收受
本裁定正本五日內，如數逕向本院補繳，逾期即駁回其上訴。
    理  由
一、抗告意旨略以：相對人訴請抗告人塗銷地上權登記，而系爭
    地上權於民國38年11月6日他項權利登記聲請書之「地租或
    利息」欄係填載「田租」，故本件訴訟標的價額應準用民事
    訴訟法第77條之9後段規定：「…未定期間者，動產以2個月
    租金之總額為準，不動產以2期租金之總額為準。」又依耕
    地三七五減租條例第2條規定，每年應付租金總額為新台幣
    （下同）99萬1579元（即以375%乘總地價264萬4209元），
    故每月租金約為8萬2632元。依二期（月）租金標準計算，
    本件訴訟標的價額應為16萬5264元。原審核定本件訴訟標的
    價額為264萬4209元，似有未當，為此提起抗告等語。
二、因地上權、永佃權涉訟，其價額以一年租金十五倍為準，無
    租金時，以一年所獲可視同租金利益之十五倍為準；如一年
    租金或利益之十五倍超過其地價者，以地價為準，民事訴訟
    法第77條之4定有明文。次按城市地方房屋之租金，以不超
    過土地及其建築物申報總價年息百分之十為限；前開規定，
    於租用基地建築房屋準用之，土地法第97條第1項及第105
    條分別定有明文。
三、查相對人主張伊為臺北縣三重市○○○段過圳小段31地號系
    爭土地之共有人，權利範圍為應有部分1/8。緣抗告人之被
    繼承人陳霜卿（土地登記簿謄本誤載為「陳霜鄉」）為遵照
    台灣省各縣市辦理土地登記有關建築改良物補充要點之規定
    ，使其於系爭土地上之建物能辦理登記，乃與系爭土地當時
    之共有人余波合意，於民國38年間，由當時共有人余波為訴
    外人陳霜卿設定權利範圍37.19平方公尺之地上權。且均未
    約定地上權權利存續期間。基於系爭地上權而興建之建物業
    經拆除而不存在，現已供為道路使用，其使用系爭土地之目
    的已達成，土地所有人自得終止上開地上權。且系爭土地客
    觀已無法再有建築物或其他工作物，原設定地上權之目的已
    無法再實現，自無繼續存在之必要。而抗告人為陳霜卿之繼
    承人，系爭土地所有權人全體已於95年12月25日發函終止系
    爭地上權，是系爭地上權已因終止而消滅，抗告人為陳霜卿
    之繼承人，此義務自當由抗告人繼承，爰依民法第767條，
    訴請抗告人就系爭地上權辦理繼承登記後，塗銷地上權登記
    。原審為相對人勝訴之判決，抗告人不服提起上訴。是本件
    訴訟標的價額之計算，應依民事訴訟法第77條之4規定。惟
    觀卷附土地登記謄本，系爭地上權之地租欄為空白；38年11
    月6日之他項權利登記聲請書「地租或利息」欄亦僅填寫「
    田租」，未有金額之記載（見原審卷第11、29頁）。次查，
    系爭土地每平方公尺公告現值為7萬1100元，有土地登記謄
    本可稽（見原審卷第6頁），其土地現值為264萬4209元。惟
    系爭土地93年1月申報地價為每平方公尺1萬5840元（見上開
    土地登記謄本，原審卷第6頁），相對人訴請塗銷之地上權
    設定範圍為37.19平方公尺，依前揭土地法規定，相對人每
    年可獲得相當於租金之利益為5萬8909元（15840×37.19 ×
    10%＝58909，元以下四捨五入），依15倍計算為88萬3635
    元，未逾土地現值。是本件訴訟標的價額88萬3635元，應徵
    第二審裁判費1萬4535元。原審核定本件訴訟標的價額為264
    萬4209元，並命抗告人繳納第二審裁判費4萬0852元，容有
    未洽。抗告意旨主張本件應準用民事訴訟法第77條第9項後
    段及耕地三七五減租條例第2條關於不動產租賃涉訟等規定
    ，核算抗告人本件之上訴利益云云，雖無可採，惟原裁定既
    有不當，爰予廢棄改判如主文第2項所示。
四、據上論結，本件抗告為有理由，依民事訴訟法第492條，裁
    定如主文。
中　　華　　民　　國　　96　　年　　4 　　月　　30　　日
                    民事第一庭
                        審判長法　官  張耀彩
                              法　官  林金吾
                              法　官  盧彥如
正本係照原本作成。
本裁定除以適用法規顯有錯誤為理由，並經本院許可外，不得再
抗告。如提起再抗告，應於收受後10日內委任律師為訴訟代理人
向本院提出再抗告狀。並繳納再抗告費新台幣１千元。
中　　華　　民　　國　　96　　年　　5 　　月　　3 　　日
　　　　　　　　　　　　      書記官  鄭兆璋
